---
title: "Prisma Tree"
subtitle: "Un simple analisis de los costos de cuidado de niños"
name: "Cristian Soto"
date: "2023-09-25"
format: 
  html: 
    toc: true
    number-sections: true
    theme: sandstone
---

# Introducción

Este informe pretende analizar los datos existentes en una base de datos. El dataset elegido es [Childcare Costs](https://github.com/rfordatascience/tidytuesday/blob/master/data/2023/2023-05-09/readme.md), para esto se ha descargado y guardado los datos de los csv en la base de datos a través del archivo **get_and_save_data.R**, este informe presume una conexión ya establecida.\

Los datos originales vienen de dos csv distintos, childcare_costs y counties, esto permite simular que ambos archivos son distintas tablas en una base de datos por lo cual se pueden hacer JOINS a través de consultas. Tambien hay datos desde 2007 a 2008.

```{r, echo=FALSE, include=FALSE}
#| label: load-data-from-csv

childcare_costs <- readr::read_csv('https://raw.githubusercontent.com/rfordatascience/tidytuesday/master/data/2023/2023-05-09/childcare_costs.csv')
counties <- readr::read_csv('https://raw.githubusercontent.com/rfordatascience/tidytuesday/master/data/2023/2023-05-09/counties.csv')

```

```{r, echo=FALSE, include=FALSE}
#| label: Microsoft Server Connection
library(DBI)
library(odbc)


con <- dbConnect(odbc::odbc(), 
  driver = "FreeTDS",
  server = "localhost,1433", 
  uid = "sa", 
  pwd = "Passpasspass_10" )
```

# Variables importantes

Tabla de valores clave para este analisis:

**Tasas de desempleo**: unr_16, funr_16, munr_16, unr_20to64, funr_20to64, munr_20to64.

**Tasas de participación laboral y pobreza**: flfpr_20to64, flfpr_20to64_under6, flfpr_20to64_6to17, flfpr_20to64_under6_6to17, mlfpr_20to64, pr_f, pr_p.

**Ingresos**: mhi_2018, me_2018, fme_2018, mme_2018

| Nombre de Variable        | Descripción                                                                                                                                                                                                                                       |
|--------------------|----------------------------------------------------|
| unr_16                    | Tasa de desempleo de la población femenina de 16 años o más.                                                                                                                                                                                      |
| munr_16                   | Tasa de desempleo de la población masculina de 16 años o más.                                                                                                                                                                                     |
| unr_20to64                | Tasa de desempleo de la población de 20 a 64 años.                                                                                                                                                                                                |
| funr_20to64               | Tasa de desempleo de la población femenina de 20 a 64 años.                                                                                                                                                                                       |
| munr_20to64               | Tasa de desempleo de la población masculina de 20 a 64 años.                                                                                                                                                                                      |
| flfpr_20to64              | Tasa de participación laboral de la población femenina de 20 a 64 años.                                                                                                                                                                           |
| flfpr_20to64_under6       | Tasa de participación laboral de la población femenina de 20 a 64 años con hijos menores de 6 años.                                                                                                                                               |
| flfpr_20to64_6to17        | Tasa de participación laboral de la población femenina de 20 a 64 años con hijos entre 6 y 17 años.                                                                                                                                               |
| flfpr_20to64_under6_6to17 | Tasa de participación laboral de la población femenina de 20 a 64 años con hijos menores de 6 años y entre 6 y 17 años.                                                                                                                           |
| mlfpr_20to64              | Tasa de participación laboral de la población masculina de 20 a 64 años.                                                                                                                                                                          |
| pr_f                      | Tasa de pobreza para familias.                                                                                                                                                                                                                    |
| pr_p                      | Tasa de pobreza para individuos.                                                                                                                                                                                                                  |
| mhi_2018                  | Ingreso mediano del hogar expresado en dólares de 2018.                                                                                                                                                                                           |
| me_2018                   | Ganancias medianas expresadas en dólares de 2018 para la población de 16 años o más.                                                                                                                                                              |
| fme_2018                  | Ganancias medianas para mujeres expresadas en dólares de 2018 para la población de 16 años o más.                                                                                                                                                 |
| mme_2018                  | Ganancias medianas para hombres expresadas en dólares de 2018 para la población de 16 años o más.                                                                                                                                                 |
| total_pop                 | Cuenta de la población total.                                                                                                                                                                                                                     |
| mcsa                      | Precio mediano semanal cobrado por cuidado basado en centro para aquellos que están en edad escolar basado en los resultados reportados en el informe de encuesta de tasa de mercado para el condado o la zona/grupo al que pertenece el condado. |
| mfccsa                    | Precio mediano semanal cobrado por cuidado familiar para aquellos que están en edad escolar basado en los resultados reportados en el informe de encuesta de tasa de mercado para el condado o la zona/grupo al que pertenece el condado.         |
| mc_infant                 | Precio mediano semanal agregado cobrado por cuidado basado en centro para bebés (es decir, de 0 a 23 meses).                                                                                                                                      |
| mc_toddler                | Precio mediano semanal agregado cobrado por cuidado basado en centro para niños pequeños (es decir, de 24 a 35 meses).                                                                                                                            |
| mc_preschool              | Precio mediano semanal agregado cobrado por cuidado basado en centro para preescolares (es decir, de 36 a 54 meses).                                                                                                                              |
| mfcc_infant               | Precio mediano semanal agregado cobrado por cuidado familiar para bebés (es decir, de 0 a 23 meses).                                                                                                                                              |
| mfcc_toddler              | Precio mediano semanal agregado cobrado por cuidado familiar para niños pequeños (es decir, de 24 a 35 meses).                                                                                                                                    |
| mfcc_preschool            | Precio mediano semanal agregado cobrado por cuidado familiar para preescolares (es decir, de 36 a 54 meses).                                                                                                                                      |

# Exploración de los datos

```{r}
#| label: just a query
dbGetQuery(con, "SELECT TOP 10 * FROM counties")
```

A continuación se obtendra los promedios de cada variable para cada año y así veremos su tendencia en el tiempo.

```{r}
#| label: average and plot
# Consultar promedios y cargarlos en una variable  
promedios <- dbGetQuery(con, "
    SELECT
    study_year,
    AVG(unr_16) AS average_unr_16,
    AVG(pr_p) AS average_pr_p,
    AVG(me_2018) AS average_me,
    AVG(mcsa) AS average_mcsa,
    AVG(mfccsa) AS average_mfccsa
  FROM childcare_costs
  GROUP BY study_year
  ORDER BY study_year;

")

# Cargar librerias de visualización
library(ggplot2)
library(gridExtra)

# Crear un gráfico de líneas para cada variable
plot_unr_16 <- ggplot(promedios, aes(x = study_year, y = average_unr_16)) +
  geom_line(color = "blue") +
  labs(x = "Año", y = "Tasa de Desempleo (16+)", title = "Tendencia de Tasa de Desempleo (16+)")

plot_pr_p <- ggplot(promedios, aes(x = study_year, y = average_pr_p)) +
  geom_line(color = "red") +
  labs(x = "Año", y = "Tasa de Pobreza (Individual)", title = "Tendencia de Tasa de Pobreza (Individual)")

plot_me_2018 <- ggplot(promedios, aes(x = study_year, y = average_me)) +
  geom_line(color = "green") +
  labs(x = "Año", y = "Ingreso Mediano", title = "Tendencia de Ingreso Mediano")

plot_mcsa <- ggplot(promedios, aes(x = study_year, y = average_mcsa)) +
  geom_line(color = "purple") +
  labs(x = "Año", y = "Precio Mediano (Center-Based Care)", title = "Tendencia de Precio Mediano (Center-Based Care)")

plot_mfccsa <- ggplot(promedios, aes(x = study_year, y = average_mfccsa)) +
  geom_line(color = "orange") +
  labs(x = "Año", y = "Precio Mediano (Family Childcare)", title = "Tendencia de Precio Mediano (Family Childcare)")

# Organizar los gráficos en una cuadrícula
grid.arrange(
  plot_unr_16,
  plot_pr_p,
  plot_me_2018,
  plot_mcsa,
  plot_mfccsa,
  nrow = 3 
)


```

https://www.startingblocks.gov.au/other-resources/factsheets/family-day-care-or-centre-based-care-long-day-care-which-one-to-choose\

# Estados donde es más caro y barato el cuidado de niños

Las siguientes consultas permiten saber los estados donde es más caro o más barato, a partir del promedio estatal del costo para el año 2018.

```{r}
#| label: top ten expensive
dbGetQuery(con, "
  WITH StateAverages AS (
    SELECT 
        state_name, 
        AVG(mcsa) as avg_mcsa, 
        AVG(mfccsa) as avg_mfccsa
    FROM 
        childcare_costs AS cc
    JOIN 
        counties AS c ON cc.county_fips_code = c.county_fips_code
    WHERE 
        study_year = 2018
    GROUP BY 
        state_name
  )
  SELECT TOP 10
      state_name, avg_mcsa, avg_mfccsa
  FROM 
      StateAverages
  ORDER BY 
      avg_mcsa DESC, avg_mfccsa DESC;
")


```

```{r}
#| label: top-ten-cheap
dbGetQuery(con, "
  WITH StateAverages AS (
    SELECT 
        state_name, 
        AVG(mcsa) as avg_mcsa, 
        AVG(mfccsa) as avg_mfccsa
    FROM 
        childcare_costs AS cc
    JOIN 
        counties AS c ON cc.county_fips_code = c.county_fips_code
    WHERE 
        study_year = 2018
    GROUP BY 
        state_name
  )
  SELECT TOP 10
      state_name, avg_mcsa, avg_mfccsa
  FROM 
      StateAverages
  WHERE 
      avg_mcsa IS NOT NULL
      AND avg_mfccsa IS NOT NULL
  ORDER BY 
      avg_mcsa ASC, avg_mfccsa ASC;
")

```

A la consulta se le agregó la clausula where para eliminar valores nulos, ya que sin esta hay estados que devuelven valores nulos, indicando que no hay datos para algunos estados en el año 2018.

# Variables más correlacionadas con los precios de cuidado

mcsa Precio mediano semanal cobrado por cuidado basado en centro para aquellos que están en edad escolar basado en los resultados reportados en el informe de encuesta de tasa de mercado para el condado o la zona/grupo al que pertenece el condado.

mfccsa Precio mediano semanal cobrado por cuidado familiar para aquellos que están en edad escolar basado en los resultados reportados en el informe de encuesta de tasa de mercado para el condado o la zona/grupo al que pertenece el condado.

```{r echo=FALSE, include=FALSE}
#| label: load-libraries
library(purrr) 
library(dplyr)
```

```{r}
#| label: corr table
# Función para calcular correlaciones con mcsa y mfccsa
calculate_correlations <- function(df, col_name) {
    tibble(
        variable_name = col_name,
        corr_with_mcsa = cor(df[[col_name]], df$mcsa, use="complete.obs", method="pearson"),
        corr_with_mfccsa = cor(df[[col_name]], df$mfccsa, use="complete.obs", method="pearson")
    )
}

# Variables de interés
variables <- c('unr_16', 'funr_16', 'munr_16', 'unr_20to64', 'funr_20to64', 'munr_20to64', 
               'flfpr_20to64', 'flfpr_20to64_under6', 'flfpr_20to64_6to17', 'flfpr_20to64_under6_6to17', 
               'mlfpr_20to64', 'pr_f', 'pr_p', 'mhi_2018', 'me_2018', 'fme_2018', 'mme_2018')

# Aplicar la función para calcular correlaciones
correlation_data <- map_dfr(variables, ~calculate_correlations(childcare_costs, .x))

correlation_data


```

A primera vista no se ve una correlación importante entre ninguna variable, aunque las correlaciones mas importantes se ven en variables de ingreso, mhi, me, fme, mme.
